臺灣高等法院高雄分院刑事判決　　　　94年度上訴字第1311號
上　訴　人
即　被　告　周豐盛
上列上訴人因常業詐欺等案件，不服臺灣屏東地方法院94年度訴
字第544 號中華民國94年8 月10日第一審判決（起訴案號：臺灣
屏東地方法院檢察署93年度偵字第6270號），提起上訴，本院判
決如下：
     主  文
上訴駁回。
     事  實
一、周豐盛於民國（下同）91年間因竊盜案件，經台灣高雄地方
    法院判處有期徒刑3 月確定，於92年5 月10日執行完畢。猶
    不知悔改，因缺錢花用，遂向其友人即不詳姓名、年籍綽號
    「祥仔」之成年男子借款；「祥仔」之男子即稱出售金融機
    構帳戶之存摺、提款卡及密碼可換取現金，而周豐盛依其為
    成年人之知識、經驗，可預見出售金融機構帳戶之存摺、提
    款卡及密碼予「祥仔」之男子使用，將可能遭該綽號「祥仔
    」之男子及其所屬詐欺集團利用，以掩飾重大財產犯罪所得
    款項，規避檢警機關之查緝，進而便利該綽號「祥仔」之男
    子及其所屬詐欺集團實施常業詐欺及洗錢行為，本不應出售
    其金融機構帳戶。竟仍基於幫助「祥仔」及其所屬詐欺集團
    實施常業詐欺，以及掩飾常業詐欺犯罪所得洗錢之不確定故
    意，於92年12月21日起至93年6 月2 日間之某日，在高雄市
    某處，將其在中華郵政股份有限公司高雄新興郵局開立之郵
    局帳戶（局號：0000000 號、帳號：0000000 號，下稱郵局
    帳戶）之存摺、提款卡及密碼，以新臺幣（下同）2,000 元
    之價格，出售予該綽號「祥仔」之男子使用，以此方式幫助
    「祥仔」及其所屬詐欺集團為常業詐欺之犯行時，方便該詐
    欺集團收取贓款、掩飾常業詐欺所得，進而隱匿該詐欺集團
    常業詐欺及洗錢犯行不易遭警查緝。「祥仔」取得上開郵局
    帳戶之存摺、提款卡及密碼後，即與其所屬詐欺集團基於常
    業詐欺及洗錢之犯意聯絡，自93年6 月1 日起，連續偽以「
    中國信託」名義，將不實之低利貸款廣告單，寄送予不特定
    之社會大眾及甲○○（起訴書誤載為刊登低利貸款之廣告）
    。甲○○接獲該廣告單後誤信可辦理低利貸款，而撥打廣告
    單所留電話與該詐欺集團成員聯絡時，該詐欺集團成員即佯
    稱：辦理低利貸款需繳交「保證金」、「利息」及「稅金」
    等相關費用云云，致使甲○○及附表所示之其他姓名不詳民
    眾均陷於錯誤，甲○○分別於(一)93年6 月8 日先後將76,800
    元、64,000元，均匯入皇甫崇瑋（業經臺灣彰化地方法院判
    處有期徒刑8 月確定）在中華郵政股份有限公司彰化光復郵
    局開立之郵局帳戶（局號：0000000 號、帳號：0000000 號
    ）帳戶內。(二)93年6 月8 日將44,400元匯入周豐盛上開郵局
    帳戶內。而附表所示之其他姓名不詳民眾則於附表所示之時
    間，將附表所示之619,380 元款項，均匯入周豐盛上開郵局
    帳戶內。「祥仔」之男子及其所屬詐欺集團因而詐得663,78
    0 元之款項，並恃之以營生，以之為常業；而該「祥仔」所
    屬詐欺集團成員於同日以提款卡自周豐盛之上開郵局帳戶中
    領出所詐得款項，並藉由上開郵局帳戶以掩飾該詐欺集團之
    常業詐欺犯罪所得而洗錢。甲○○於同年6 月9 日發覺受騙
    後，遂報警處理而循線查知上情。
二、案經彰化縣警察局彰化分局報請臺灣彰化地方法院檢察署呈
    請臺灣高等法院檢察署檢察長令轉臺灣高雄地方法院檢察署
    呈請臺灣高等法院高雄分院檢察署檢察長令轉臺灣屏東地方
    法院檢察署檢察官偵查起訴。
    理  由
一、按被告以外之人於審判外之言詞或書面陳述，除法律有規定
    者外，不得作為證據，刑事訴訟法第159 條第1 項固定有明
    文。惟被告以外之人於審判外之陳述，雖不符同法第159 條
    之1 至之4 之規定，而經當事人於審判程序同意作為證據，
    法院審酌該言詞陳述或書面陳述作成時之情況，認為適當者
    ，亦得為證據。又當事人、代理人或辯護人於法院調查證據
    時，知有第159 條第1 項不得為證據之情形，而未於言詞辯
    論終結前聲明異議者，視為有前項之同意，同法第159 條之
    5 亦定有明文。查本案被害人甲○○於警詢中之指述，為審
    判外之陳述而屬傳聞證據，檢察官及被告於本院審判程序中
    對於被害人於警詢中之指訴暨其他卷內引為本件判決基礎之
    具傳聞性質證據資料之證據能力，均表示沒意見，且迄於言
    詞辯論終結前亦未聲明異議。本院審酌渠等陳述及證據資料
    作成時之情況，核無違法取證或其他瑕疵，認以之作為證據
    為適當，上開被害人於審判外之陳述及相關證據資料，自得
    作為證據，合先敘明。
二、訊據上訴人即被告（下稱被告）周豐盛對其於93年6 月2 日
    前某日，將所有上開郵局帳戶之存摺、提款卡及密碼，在高
    雄市某處，以2,000 元之代價出售予綽號「祥仔」之男子等
    情供承不諱，惟辯稱：伊當時在吸毒，不知「祥仔」要去騙
    人，伊無幫助常業詐欺云云。經查：
  (一)被告周豐盛所有之上開帳戶，於93年6 月2 日更換密碼後，
    由綽號「祥仔」及其所屬之詐欺集團成員使用。該等詐欺集
    團成員以「中國信託」名義，將不實之低利貸款廣告單，寄
    送予不特定之社會大眾及甲○○，俟接獲該廣告單之甲○○
    誤信可辦理低利貸款，而撥打廣告單所留電話與該詐欺集團
    成員聯絡時，該詐欺集團成員即佯稱：辦理低利貸款需繳交
    「保證金」、「利息」及「稅金」等相關費用之方式，致使
    甲○○於93年6 月8 日分別將76,800元、64,000元，均匯入
    另案被告皇甫崇瑋所有之上開郵局帳戶內，另將44,400元匯
    入周豐盛所有之上開郵局帳戶內，同日即遭「祥仔」及其所
    屬詐欺集團將該入戶匯款提領一空之事實，業據被害人甲○
    ○於警詢時指述甚詳（見警卷第3 頁至第4 頁），並有被害
    人甲○○被騙匯款之郵政國內匯款執據3 紙（見警卷第5 至
    7 頁）、中華郵政股份有限公司彰化郵局函附另案被告皇甫
    崇瑋上開帳戶之郵政存簿儲金開戶申請書及存簿儲金帳戶存
    提詳情表（見警卷第19至23頁）、中華郵政股份有限公司高
    雄郵局函附被告周豐盛上開帳戶之郵政存簿儲金開戶申請書
    及存簿儲金帳戶存提詳情表各1 紙（見警卷第16頁反面至18
    頁、93年度偵字第6270號卷第23至27頁）等件附卷可稽，堪
    信實在。
  (二)按金融帳戶為個人理財之工具，申請開設金融帳戶並無任何
    特殊之限制，一般民眾皆能自由申請開戶，並得同時在不同
    金融機構申請多數存款帳戶使用，乃眾所週知之事實。依一
    般人之社會生活經驗，倘係合法收入，本可自行向金融行庫
    開戶使用，而無向他人購買帳戶之必要。如他人不以自己名
    義申請開戶，而向他人收購金融機構帳戶使用，衡情，應係
    為免他人得知使用帳戶者之真實身分，故應能合理懷疑收購
    帳戶之人目的在於供犯罪所用。況各新聞媒體對於不肖犯罪
    集團常大量收購或使用他人存款帳戶後，再持以供作犯罪使
    用，藉此逃避檢警查緝之情事，已多所報導；一般人亦均有
    妥為保管及防止他人任意使用存摺、提款卡及密碼之認識，
    縱特殊情況偶須交付他人使用，亦必深入瞭解用途及合理性
    ，始予提供，且該等專有物品如落入不明人士手中，而未加
    以闡明正常用途，極易被利用為與財產有關之犯罪工具，此
    乃依一般生活經驗即能體察之常識，而對於非有正當理由，
    竟徵求他人提供帳戶者，客觀上可預見其目的，係供為某筆
    資金之存入，後再行領出之用，且該筆資金之存入及提領過
    程係有意隱瞞或掩飾其流程及行為人真實身分之用意，一般
    人本於一般認知能力均易於瞭解。是被告應可預見將帳戶存
    摺、提款卡及密碼提供他人使用將幫助他人實施犯罪，仍將
    之交付予綽號「祥仔」及其所屬詐財集團使用，顯預見縱有
    人以其金融帳戶向社會大眾詐欺財物及以該帳戶掩飾重大犯
    罪所得財物，避免遭警查獲，亦不違背其本意至明。
  (三)依卷附之被告存簿儲金帳戶存提詳情表顯示，被告於93年6
    月2 日辦理更換密碼，將上開郵局帳戶出售提供予「祥仔」
    所屬詐欺集團使用之前，該帳戶內之並無存款，但自該詐欺
    集團取得被告上開郵局帳戶後之93年6 月2 日起，至同年月
    14日止，短短10餘日，除有被害人甲○○遭詐騙匯入之44,4
    00元外，尚有14筆不詳姓名被害人所匯入之款項，總計有15
    筆之款項匯入該帳戶內，且每筆匯款金額為2 萬元至8 萬元
    不等，總計匯入之金額高達663,780 元，且上開14筆款項匯
    入該帳戶後，旋即於當日，即遭人提領一空，顯見上開14筆
    款項應均與被害人甲○○同為遭該詐欺集團詐騙所匯之款項
    無疑。以該詐欺集團在短短10餘日內，密集詐騙他人匯入15
    筆款項，詐騙金額高達663,780 元，及「祥仔」及其所屬詐
    欺集團利用寄發不實低利貸款廣告單施用詐術，顯有使不特
    定民眾受騙之故意已明；又依其等固定之作業流程，且向不
    特定被害人詐得之款項甚多，足見其經營規模龐大，並非偶
    而為之，顯係以反覆實施詐欺行為為目的之常業詐欺甚明。
  (四)所謂洗錢係指掩飾或隱匿因自己重大犯罪所得財物或財產上
    利益或掩飾、收受、搬運、寄藏、故買或牙保他人因重大犯
    罪所得財物或財產上利益之行為，洗錢防制法第2 條定有明
    文。而常業詐欺罪係屬重大犯罪，同法第3 條第1 項第5 款
    亦定有明文。「祥仔」及其所屬詐欺集團透過被告提供之上
    開郵局帳戶，係掩飾該詐欺集團自身常業詐欺所得款項之存
    入及提領過程，而非掩飾該詐欺集團以外之人因重大犯罪所
    得之財物，是該詐欺集團所犯係洗錢防制法第9 條第1 項之
    掩飾自己重大犯罪所得之洗錢罪。
  (五)綜上所述，被告所辯不知情「祥仔」等詐欺集團成員為常業
    詐欺及洗錢犯行云云，核屬卸責之詞，不足採信。故被告基
    於幫助他人實施常業詐欺及為該他人掩飾常業詐欺犯罪所得
    財物亦不違背其本意之不確定故意，將郵局帳戶交予該詐財
    集團使用，幫助其等遂行常業詐欺犯罪及洗錢罪等犯行，事
    證明確，犯行堪以認定。
三、按刑法上之幫助犯，係對於犯罪與正犯有共同之認識，而以
    幫助之意思，對於正犯資以助力，而未參與實施犯罪之行為
    者而言，循此而論，如未參與實施犯罪構成要件之行為，且
    係出於幫助之意思提供助力，即屬幫助犯，而非共同正犯。
    本案被告提供上開郵局帳戶連同存摺、提款卡及密碼予該綽
    號「祥仔」之男子，雖然使「祥仔」及其所屬詐欺集團得基
    於常業詐欺及洗錢之犯意，以「辦理低利貸款」之方式，多
    次向被害人甲○○及其他姓名不詳民眾詐取663,780 元之財
    物，並以被告所提供之上開郵局帳戶供作指定匯款之帳戶，
    掩飾該詐欺集團因常業詐欺所得財物，並藉以規避檢警機關
    之追緝，以遂行其常業詐欺及洗錢之犯行，然被告單純提供
    帳戶供人使用之行為，並不等同於向被害人施以欺罔之詐術
    行為，亦非等同於使用上開帳戶掩飾重大犯罪所得之洗錢行
    為，且亦無證據證明被告有參與常業詐欺及洗錢犯行之構成
    要件行為，是被告單純提供帳戶連同存摺、提款卡及密碼供
    人使用之行為，對於該詐欺集團遂行常業詐欺及洗錢犯行，
    資以助力，參照上述說明，自應論以幫助犯，而非共同正犯
    。而被告既然係幫助該詐欺集團成員常業詐欺及洗錢，自應
    論以被告幫助常業詐欺罪及幫助洗錢罪，是核被告所為，係
    犯刑法第30條第1 項前段、同法第340 條之幫助常業詐欺罪
    及刑法第30條第1 項前段、洗錢防制法第9 條第1 項之幫助
    洗錢罪。被告幫助他人犯罪，應依刑法第30條第2 項之規定
    減輕之。又被告以1 個提供郵局帳戶連同存摺、提款卡及密
    碼之行為，同時觸犯幫助常業詐欺罪與幫助洗錢罪，係1 行
    為觸犯數罪名，為想像競合犯，應依刑法第55條，從1 重論
    以幫助常業詐欺罪。被告於91年間因竊盜案件，經台灣高雄
    地方法院判處有期徒刑3 月確定，於92年5 月12日執行完畢
    之事實，有臺灣高等法院被告前案紀錄表、臺灣屏東地方法
    院檢察署刑案資料查註紀錄表等件附卷可稽，其於刑之執行
    完畢後，5 年內再犯本件有期徒刑以上之罪，為累犯，應依
    法加重其刑，其同有刑罰之加重及減輕事由，依法先加後減
    之。
四、原審認被告罪證明確，因而適用洗錢防制法第9 條第1 項、
    第12條第1 項，刑法第11條、第30條第1 項前段、第2 項、
    第340 條、第47條、第55條（罰金罰鍰提高標準條例第1 條
    前段係屬贅引，應予刪除）規定，並審酌被告素行非佳、教
    育程度不高、僅為圖微薄利益，亦非詐欺集團人員，惟提供
    帳戶供他人逃避犯罪之查緝，適足以使詐欺集團肆無忌憚從
    事常業詐欺犯行，不僅助長犯罪歪風及增加追緝犯罪之困難
    ，更造成被害人求償無門之窘境，及其犯罪所得財物僅2,00
    0 元，犯後飾詞否認犯行，態度不佳等一切情形，量處如有
    期徒刑8 月；另敘明被告出售上開郵局帳戶連同存摺、提款
    卡及密碼予「祥仔」所取得之報酬2,000 元，屬洗錢防制法
    第4 條第2 款因犯罪取得之報酬，依同法第12條第1 項之規
    定，不問屬於犯人與否，沒收之，如全部或一部不能沒收時
    ，以其財產抵償之。其認事用法，核無不合，量刑亦屬允當
    。被告上訴意旨否認犯罪，指摘原判決不當，為無理由，應
    予駁回。
據上論斷，應依刑事訴訟法第368條，判決如主文。
本案經檢察官許月雲到庭執行職務。
中　　華　　民　　國　　94　　年　　10　　月　　12　　日
                  刑事第四庭    審判長法  官 蕭權閔
                                      法  官 陳吉雄
                                      法  官 林水城
以上正本證明與原本無異。
如不服本判決應於收受本判決後10日內向本院提出上訴書狀，其
未敘述上訴理由者，並得於提起上訴後10日內向本院補提理由書
狀（均須按他造當事人之人數附繕本）「切勿逕送上級法院」。
中　　華　　民　　國　　94　　年　　10　　月　　12　　日
　　　　　　　　　　　　　　　　　　　書記官 吳新貞
附錄本判決論罪科刑法條：
中華民國刑法第340條
以犯第339 條之罪為常業者，處1 年以上7 年以下有期徒刑，得
併科5 萬元以下罰金。
洗錢防制法第9 條第1 項
犯第2 條第1 款之罪者，處5 年以下有期徒刑，得併科新臺幣30
0 萬元以下罰金
附表：
周豐盛郵局帳戶之其他不詳姓名被害人匯款時間、金額、日期
┌─────────┬─────────────┬────────┐
│  郵 局 及 帳 號  │ 匯款時間及金額（新台幣） │　備　　　　註　│
├─────────┼─────────────┼────────┤
│高雄新興郵局　　　│93.6.2－32952元　　     │已剔除甲○○之匯│
│局號：0000000號   │93.6.3－41028元　       │款金額。        │
│帳號：0000000號   │93.6.3－32000元　　     │　　　          │
│　　　　　　　　　│93.6.4－26820元　　     │　　　　　　　　│
│　　　　　　　　　│93.6.7－68000元         │　　　　　　　　│
│　　　　　　　　　│93.6.7－46860元         │　　　　　　　　│
│　　　　　　　　　│93.6.7－32000元         │　　　　　　　　│
│　　　　　　　　　│93.6.9－86600元         │　　　　　　　　│
│　　　　　　　　　│93.6.00－00000元        │　　　　　　　　│
│　　　　　　　　　│93.6.00－00000元        │　　　　　　　　│
│　　　　　　　　　│93.6.00－00000元        │　　　　　　　　│
│　　　　　　　　　│93.6.00－00000元        │　　　　　　　　│
│　　　　　　　　　│93.6.00－00000元        │　　　　　　　　│
│                  │93.6.00－00000元        │                │
├─────────┴─────────────┴────────┤
│總計：619380元　　　　　　　　　　　　　　　　　　　　　　      │
└────────────────────────────────┘
